【裁判字號】    98,台聲,194
【裁判日期】    980305
【裁判案由】    確認優先購買權存在等
【裁判全文】
最高法院民事裁定              九十八年度台聲字第一九四號
聲   請   人  溫達實業有限公司
兼法定代理人  甲○○
共        同
訴 訟代理 人  林春榮律師
上列聲請人與相對人台灣銀行股份有限公司等間請求確認優先購
買權存在等事件，對於中華民國九十七年十月二十三日本院裁定
（九十七年度台上字第二二二六號），聲請再審，本院裁定如下
：
    主  文
聲請駁回。
聲請訴訟費用由聲請人負擔。
    理  由
按確定終局判決有適用法規顯有錯誤之情形者，依民事訴訟法第
四百九十六條第一項第一款規定，得以再審之訴聲明不服。此規
定於對於確定裁定聲明不服而聲請再審者，依同法第五百零七條
規定亦有準用。所謂適用法規顯有錯誤，係指確定裁判所適用之
法規，顯然不合於法律規定，或與司法院現尚有效及大法官會議
之解釋或本院現尚有效之判例顯然違反者而言。又對於第二審判
決上訴，非以其違背法令為理由，不得為之。且上訴狀內應記載
上訴理由。其以民事訴訟法第四百六十九條所定事由提起第三審
上訴者，應於上訴狀內表明原判決所違背之法令及其具體內容、
暨依訴訟資料合於該違背法令之具體事實。其依同法第四百六十
九條之一規定提起上訴者，並應具體敘述為從事法之續造、確保
裁判之一致性或其他所涉及之法律見解具有原則上重要性之理由
。同法第四百六十七條、第四百七十條第二項分別定有明文。本
件聲請人雖以本院九十七年度台上字第二二二六號裁定（下稱原
確定裁定），認聲請人對於前訴訟程序第二審法院所為聲請人敗
訴判決（台灣高等法院台中分院九十七年度重上字第二九號）之
上訴為不合法，而駁回其上訴。該裁定有民事訴訟法第四百九十
六條第一項第一款所定適用法規顯有錯誤之再審事由，對之聲請
再審。惟經核聲請人對於該前訴訟程序第二審判決，提起第三審
上訴，所表明之上訴理由，徒就該第二審本於取捨證據、認定事
實，及解釋契約之職權行使，所為：聲請人溫達實業有限公司（
下稱溫達公司）及甲○○，僅係向相對人台灣銀行股份有限公司
（下稱台灣銀行）承租該銀行所有門牌號碼為台中市○○○路○
段一四三號及一五一號建物（及其基地）之承租人，而非屬租地
建屋之承租人。其等自無援引土地法第一百零四條規定，主張於
台灣銀行出售各該房屋之基地予相對人台灣人壽保險股份有限公
司時，有優先購買權之餘地。至於前訴訟程序第一審判決附圖（
下稱附圖）所示Ｃ、Ｍ部分之建物，早在原承租人林春煙於民國
九十年六月三十日返還（租賃物）予台灣銀行時，即表明以原狀
歸還為台灣銀行所有。並經溫達公司之法定代理人甲○○於林春
煙簽交台灣銀行之點交書上簽名，足見溫達公司嗣與台灣銀行簽
訂之租約，非屬租地（建屋）契約。另就附圖所示Ｅ、Ｆ、Ｎ、
Ｇ、Ｈ部分之（門牌一四三號）建物，亦不足以認定甲○○與台
灣銀行間有租地建屋契約存在。從而，聲請人請求確認其對該基
地有優先購買權存在及請求塗銷各該所有權移轉登記等，均屬無
理等論斷。泛言指摘為違背法令，而對於該判決究有如何合於不
適用法規，適用法規不當，或民事訴訟法第四百六十九條所列各
款之情形，則未敘明；更未具體敘述為從事法之續造、確保裁判
之一致性或其他所涉及之法律見解具有原則上重要性之理由。原
確定裁定因認聲請人之上訴為不合法，駁回其上訴，經核並無適
用法規顯有錯誤可言。聲請人以原確定裁定有民事訴訟法第四百
九十六條第一項第一款所定適用法規顯有錯誤之事由，對之聲請
再審，非有理由。
據上論結，本件聲請為無理由。依民事訴訟法第九十五條、第七
十八條，裁定如主文。
中    華    民    國  九十八  年    三    月    五    日
                      最高法院民事第三庭
                          審判長法官  蘇  茂  秋
                                法官  陳  碧  玉
                                法官  王  仁  貴
                                法官  張  宗  權
                                法官  葉  勝  利
      本件正本證明與原本無異
                                      書  記  官
中    華    民    國  九十八  年    三    月   十七   日
                                                      v


司法院資訊處製作；財團法人民間司法改革基金會備份。
